【裁判字號】    99,聲,622
【裁判日期】    990531
【裁判案由】    聲請具保停止羈押
【裁判全文】
臺灣雲林地方法院刑事裁定               99年度聲字第622號
聲  請  人  甲○○
即  被  告
指定辯護人  陳國瑞律師
上列聲請人即被告因違反毒品危害防制條例等案件，聲請具保停
止羈押，本院裁定如下：
    主  文
聲請駁回。
    理  由
一、聲請意旨略以：聲請人甲○○所犯販賣第一級毒品罪雖屬最
    輕本刑為5 年以上有期徒刑之重罪，惟依大法官會議解釋第
    665 號意旨，本件所有之物證均已遭扣押，無偽造、變造證
    物之虞，被告復又坦承犯行，無證據證明被告有逃亡之可能
    ，以具保方式即得確保案件之進行，爰請求准予停止被告之
    羈押。
二、被告因違反毒品危害防制條例等案件，經本院訊問後，認其
    涉犯毒品危害防制條例第4 條第1 項之販賣第一級毒品罪，
    及槍砲彈藥刀械管制條例第8 條第4 項之非法持有具殺傷力
    之改造手槍罪之罪嫌重大，所犯分屬最輕本刑5 年以上有期
    徒刑之罪，並有逃亡之虞，非予羈押顯難進行審判及執行，
    爰依刑事訴訟法第101 條第1 項第1 款、第3 款規定，裁定
    自民國99年4 月9 日起執行羈押在案。
三、按刑事訴訟法第101 條第1 項第3 款規定，被告經法官訊問
    後，認為犯罪嫌疑重大，且所犯為死刑、無期徒刑或最輕本
    刑為5 年以上有期徒刑之罪者，仍應有相當理由認為其有逃
    亡、湮滅、偽造、變造證據或勾串共犯或證人之虞，法院斟
    酌命該被告具保，責付或限制住居等侵害較小之手段，均不
    足以確保追訴、審判或執行程序之順利進行，此際予以羈押
    ，方堪稱係屬維持刑事司法權有效行使之最後必要手段。是
    被告縱然符合上揭第3 款之羈押事由，法官仍須就犯罪嫌疑
    是否重大、有無羈押必要、有無不得羈押之情形予以審酌，
    非謂一符合該款規定之羈押事由，即得予以羈押。業經司法
    院釋字第665 號解釋釋明在案。上揭所稱「相當理由」，與
    同條項第1 款、第2 款法文內之「有事實足認有…之虞」（
    學理上解釋為「充分理由」）尚屬有間，其條件當較寬鬆。
    良以重罪常伴有逃亡、滅證之高度可能，係趨吉避凶、脫免
    刑責、不甘受罰之基本人性，倘一般正常之人，依其合理判
    斷，可認為該犯重罪嫌疑重大之人具有逃亡或滅證之相當或
    然率存在，即已該當「相當理由」之認定標準，不以達到充
    分可信或確定程度為必要。以量化為喻，若依客觀、正常之
    社會通念，認為其人已有超過百分之五十之逃亡、滅證可能
    性者，當可認具有相當理由認為其有逃亡、滅證之虞。此與
    前2 款至少須有百分之80以上，始足認有該情之虞者，自有
    程度之差別（最高法院98年度台抗字第668 號裁定參照）。
四、本院之判斷：
  (一)被告經本院訊問後，坦承販賣海洛因與胡朝明、廖振芳、林
    鴻期及黃大明等人共18次，核與證人胡朝明、廖振芳、林鴻
    期及黃大明於警詢、偵查中證述之情節相符，並有通訊監察
    譯文在卷可稽，及行動電話扣案可佐；另被告亦坦承持有改
    造手槍、子彈、槍枝主要組成零件，此部分除有內政部警政
    署刑事警察局99年3 月17日刑鑑字第0990023990號鑑定書1
    份可憑外，尚有扣案之可發射子彈具有殺傷力之改造手槍、
    子彈及可供組裝為可發射子彈、具有殺傷力之手槍零件即滑
    套、槍身、槍管及彈匣可資佐證，足認被告涉販賣第一級毒
    品罪及非法持有手槍罪之罪嫌均屬重大，所犯販賣第一級毒
    品罪部分屬最輕本刑為5 年以上有期徒刑之罪，此部分之羈
    押原因仍然存在。
  (二)被告於本院坦承其之前均未居住在戶籍地，另租屋於雲林縣
    斗六市鎮○路992 號第213 號房；且其係為警於99年2 月12
    日在雲林縣古坑鄉華山村81之9 號鄉村民宿第B01 號房查獲
    ，據被告供承此乃為逃避警方查緝，始寄居民宿，有相當理
    由可懷疑被告有規避查緝，不敢面對刑責之可能性，參酌其
    涉犯本案，經檢察官求處有期徒刑30年，復擁槍自重，顯認
    被告有逃亡之虞。
  (三)參酌被告涉嫌販賣第一級毒品之次數達18次，販賣對象非僅
    單一，除危害國民身心健康及社會風氣外，對社會治安亦造
    成嚴重之威脅破壞；況且，被告已坦承販賣海洛因犯行，將
    來經判決有罪之可能性極高，勢必面對長期刑之執行，客觀
    上增加被告畏罪逃亡之動機，被告為規避刑罰而妨礙審判程
    序進行之可能性甚大，若命被告具保、責付或限制住居等侵
    害較小之手段，均不足以確保審判或執行程序之順利進行，
    非予羈押，國家追訴及刑罰權即有難以實現之危險，堪認仍
    有羈押被告之必要。
  (四)至被告以本案物證已遭扣押，其無偽造、變造證物之虞云云
    。然此並非本院憑以羈押被告之原因，被告執上情聲請具保
    停止羈押，尚有誤會，併此敘明。
五、綜上所述，被告涉犯毒品危害防制條例第4 條第1 項販賣第
    一級毒品罪，及槍砲彈藥刀械管制條例第8 條第4 項之非法
    持有具殺傷力之改造手槍罪之罪嫌均屬重大，所犯販賣第一
    級毒品罪部分屬最輕本刑5 年以上有期徒刑之重罪，且有相
    當理由足認被告有逃亡之虞，原羈押之原因及必要性均依然
    存在。此外，復查無刑事訴訟法第114 條各款所定不得駁回
    具保停止羈押聲請之事由。是本件聲請為無理由，應予駁回
    。
六、依刑事訴訟法第220 條，裁定如主文。
中    華    民    國    99    年    5     月    31    日
                  刑事第二庭    審判長法  官  陳定國
                                      法  官  周欣怡
                                      法  官  曾鴻文
以上正本證明與原本無異。
如不服本裁定，應於裁定送達後5 日內向本院提出抗告狀（須附
繕本）。
                                      書記官  顏錦清
中    華    民    國    99    年    5     月    31    日

司法院資訊處製作；財團法人民間司法改革基金會備份。
